【裁判字號】    95,訴,52
【裁判日期】    950227
【裁判案由】    強盜等
【裁判全文】
臺灣基隆地方法院刑事判決                95年度訴字第52號
公  訴  人  臺灣基隆地方法院檢察署檢察官
被      告  己○○
指定辯護人  本院公設辯護人  乙○○
上列被告因強盜等案件，經檢察官提起公訴（94年度偵字第4558
號），本院判決如下：
    主  文
己○○竊盜，因脫免逮捕，當場施以強暴，累犯，處有期徒刑肆
年。
    事  實
一、己○○前因施用第一級毒品案件，經本院於民國90年2 月6
    日，以89年度訴字第783 號判處有期徒刑六月確定；又因持
    有第二級毒品案件，經臺灣高等法院於90年6 月26日，以90
    年度上訴字第1076號判處有期徒刑三月確定。嗣其上開二罪
    所處罪刑，經臺灣高等法院以90年度聲字第2355號裁定應執
    行有期徒刑八月確定，於90年11月14日易科罰金執行完畢。
    乃又因施用第一級毒品案件，經本院於91年10月29日，以91
    年度訴字第385 號判處有期徒刑十月確定，於92年8 月5 日
    入監執行，93年9 月2 日縮刑期滿執行完畢；再因竊盜案件
    ，經本院於94年5 月9 日，以94年度基簡字第334 號判處有
    期徒刑三月確定，甫於94年7 月7 日易科罰金執行完畢（以
    上，均構成累犯）。
二、己○○曾於91年間，在臺北縣金山鄉○○里街16號之「慈護
    宮」內，竊取香油錢現金新臺幣（下同）7,000 元，經本院
    於91年9 月20日，以91年度基簡字第744 號判處拘役五十日
    確定（此部分不構成累犯）；乃又於94年間，在基隆市○○○路135-1 號之「福慶宮」內，竊取香油錢現金51元，經本
    院於94年5 月9 日，以94年度基簡字第334 號判處有期徒刑
    三月確定（此部分所處罪刑，業已執行完畢且構成累犯，詳
    如前述）。乃己○○除不知改悔，更因而食髓知味。94年11
    月12日晚間9 時許，己○○途經基隆市○○街71號之「韋聖
    宮」，乍見該廟「前殿」無人看守，復見該廟「前殿」無香
    客參拜，遂擬故技重施，乃於入廟之後，竟查無可供盜取之
    香油錢，己○○遂進而將置放在「前殿」鼓架前方之板凳1
    只挪至神桌之旁，再攀登其上，俾其得以伸手觸及置放在神
    桌上之「五顯華光大帝」神像，繼而翻動神像衣物，進一步
    著手為財物搜尋之行為（「五顯華光大帝」神像佩掛之金牌
    1 面，係藏放在神像衣物之內），乃猶未及竊取財物得手，
    旋遭在「後殿」與父親丙○○、母親戊○○閒話家常之丁○○查覺，丁○○並沿殿旁走道自「後殿」步抵「前殿」，對
    正在板凳上翻動神像衣物而已經著手為財物搜尋之己○○喝
    稱「做什麼」；己○○見事跡敗露，遂藉詞「燒香拜拜」，
    並迅速跳下板凳擬轉身離開，惜遭丁○○阻止致未能如願。
    斯時，在「後殿」之丙○○、戊○○亦於聞訊後，步抵「前
    殿」，並與丁○○3 人協力阻止己○○離開現場；己○○見
    狀，為達其脫免逮捕之目的，竟萌生傷害人身體之犯意，或
    徒手朝丙○○、戊○○、丁○○3 人身體胡亂揮打，或徒手
    朝丙○○、戊○○、丁○○3 人身體胡亂推擠，以此方式當
    場施以強暴，使戊○○受有右下臂瘀青之傷害（傷害部分未
    據戊○○提出告訴）、丁○○受有左手背挫傷之傷害。惟己○○嗣仍未能突破丁○○、丙○○、戊○○3 人之合力箝制
    ，並於員警據報抵達現場後，為警當場逮捕。
三、案經被害人丁○○訴由基隆市警察局第三分局移送臺灣基隆
    地方法院檢察署檢察官偵查起訴。
    理  由
壹、證據能力
一、證人即告訴人丁○○、證人丙○○、戊○○於本院審理時及
    檢察官偵查中之所證，均係經告以偽證罪之處罰規定後，始
    具結陳述，是其任意性均已足供擔保，兼以核無違法取供而
    不具信用性之情事，本院復已踐行適法之證人調查程序，是
    彼等於本院審理時及檢察官偵查中之所證，自均有證據能力
    ，而得為本案之證據。
二、偵查卷附臺灣礦工醫院診斷證明書、現場照片26張、基隆市
    警察局94年12月27日基警鑑字第0940004920號函、本院卷附
    基隆市警察局第三分局95年1 月23日基警三分偵字第095030
    0871號函，經審酌其作成或取得之情形，均與法律規定無違
    ，兼以本院亦已踐行適法之證據調查程序，予被告、辯護人
    、檢察官閱覽暨表示意見之機會，是上揭證據資料，自亦有
    證據能力，得為本案之證據。
貳、事實認定
    訊之被告己○○固不否認曾於94年11月12日晚間9 時許，在
    基隆市○○街71號之「韋聖宮」「前殿」，遭丁○○、丙○○、戊○○3 人合力攔阻，致未能如願離開暨曾與丁○○等
    人發生推擠等事實；惟矢口否認有何前揭犯行，辯稱：伊只
    是進去拜拜，請神明庇佑伊毒品另案於94年11月11日開庭審
    理能夠順利云云（本院準備程序筆錄第2 頁；本院審判筆錄
    第12頁）。經查：
一、關於被告入殿後，著手為財物搜尋之行竊事實：
    被告於94年11月12日晚間9 時許，趁「韋聖宮」「前殿」無
    人看守亦無香客參拜之機會，入殿挪動鼓架前方之板凳1 只
    ，藉以攀登其上俾其得以伸手觸及置放在神桌上之「五顯華
    光大帝」神像，繼而翻動神像衣物，著手為財物搜尋行為等
    事實，業據證人即告訴人丁○○於本院審理時，結稱略以：
    94年11月12日晚上9 時，我本來在「韋聖宮」「後殿」（即
    後方辦公室）與父親丙○○、母親戊○○聊天，因前、後殿
    本可互通，我人又正好面向「前殿」，所以可自「後殿」觀
    望「前殿」狀況；聊天過程中，我發現「前殿」右手邊（以
    我面向「前殿」位置之我的右手邊）有黑影晃動，但沒有發
    出任何聲響，我心覺有異，便自左邊通道前往「前殿」查看
    ，乃甫一踏入「前殿」，即見原先經擺放在鼓架前方之板凳
    1 只，業經挪移至神桌側方位置，且被告亦正踩踏其上，朝
    供奉於神桌上之「五顯華光大帝」脖子部位伸出左手（神像
    脖子部位適掛戴有金牌1 只）。又因我是沿著左側通道步抵
    「前殿」，被告則是站在神桌右側位置，所以當我甫踏入「
    前殿」而目睹被告上開舉動之時，正好與被告面面相對。被
    告一發現我看到他，除立刻把左手縮回來，並隨即以往後退
    的方式跳下板凳，我見狀，便大聲質問被告「做什麼」等語
    （本院審判筆錄第3-4 頁）；證人丙○○於本院審理時，證
    述略以：當天是丁○○發現前殿有異狀，而先到「前殿」去
    看，我步抵「前殿」後，有聽到丁○○質問被告為何來偷東
    西，被告則是臉色難看、站立原地且不知如何回答，當時，
    我看到「五顯華光大帝」神像衣服已被拉開，而露出藏放在
    衣服內之金牌，且原先經擺放在鼓架前方之板凳1 只，並已
    挪移至神桌側方位置等語（本院審判筆錄第6 頁、第7 頁）
    明確，並有「韋聖宮」現場照片10張在卷可稽（偵查卷第65
    頁，照片3 張，顯示前、後殿旁走道及板凳原來擺放位置；
    偵查卷第66頁，照片3 張，顯示板凳經挪移後之擺放位置、
    神像衣物被翻動而露出金牌之情況及前、後殿旁走道位置；
    偵查卷第67頁，照片1 張，顯示神像衣物被翻動而露出金牌
    之情況；偵查卷第68頁，照片3 張，顯示「後殿」即辦公室
    之所在、前、後殿旁走道位置）。
二、被告著手為財物搜尋行為以後，因遭人查覺，乃為脫免逮捕
    而當場施以強暴行為之事實：
    被告見證人丁○○已出面喝斥，認事跡敗露，乃藉詞「燒香
    拜拜」，並迅速跳下板凳擬轉身離開，惜因丁○○之攔阻致
    未能如願；兼以在「後殿」之丙○○、戊○○2 人，亦於聞
    訊之後，步抵「前殿」多番阻其去路，被告為達其脫免逮捕
    之目的，遂徒手朝丙○○、戊○○、丁○○3 人身體胡亂揮
    打，並徒手朝丙○○、戊○○、丁○○3 人身體胡亂推擠，
    致戊○○右下臂瘀青（傷害部分未據戊○○提出告訴）、丁○○左手背挫傷等情節，除分據證人丁○○證稱略以：我大
    聲質問被告「做什麼」的同時，我人已開始接近被告，見被
    告跳下板凳接著轉身準備跑離現場，便直覺伸手拉住被告衣
    物，有拉到被告白色長袖襯衫的下襬，當時被告襯衫未穿進
    褲子內，所以我直接從被告身後拉住被告襯衫下襬，並因此
    看見被告身體有刺青，被告並因我拉扯他衣物之動作，而停
    頓回身與我面對面；我不斷質問被告，為何來廟裡偷東西，
    被告雖一直辯稱沒有，然又一直要往外離開，所以，我們2
    人便發生推擠，我父（丙○○）、母（戊○○）亦因而聞聲
    至「前殿」幫忙，與我3 人合力將被告往「後殿」方向推，
    以阻止被告離開。推擠過程中，因我方有3 人，被告便開始
    亂揮雙臂，且誰擋住他的去路，他便出手推誰，且因我在阻
    擋被告離開之時，曾碰觸被告胸部，被告便以手將我的左手
    往後硬拗，造成我左手背挫傷，而我母親事後告訴我，她右
    手背也有瘀青等語（本院審判筆錄第4-5 頁）；證人丙○○
    證稱略以：被告想要往外跑，被我們推回來，他就往我們身
    上要推出去等語（本院審判筆錄第7 頁）；證人戊○○證稱
    略以：我當時本來在「後殿」，聽到「前殿」喊的大小聲，
    便跑到「前殿」查看，當時，被告一直要往外跑，但被我兒
    子丁○○拉住，後來，我看丁○○拉不住他，便用右手幫忙
    我兒子拉住被告的其中一雙手，被告見狀，便以他另外一隻
    手擊打我的右手下臂位置，造成我右手下臂瘀青，而且痛了
    很多天等語（本院審判筆錄第8 頁）明確。核其情節，並與
    證人崔戴亮即據報後前往現場處理之員警於檢察官偵查中證
    稱：當天我接獲報案，我到現場，看到被告蹲坐在地上，被
    丁○○他們3 人圍住，丁○○告訴我被告要偷神像上的金牌
    ，而且想要逃跑，所以他便出面阻止，後來有發生扭打，被
    告才被他們3 人合力控制住等過程（偵查卷第59頁）相符，
    且有臺灣礦工醫院診斷證明書（丁○○左手背挫傷；偵查卷
    第37頁）正本1 紙在卷可憑。
三、茲被告雖辯稱：伊只是進去拜拜，請神明庇佑伊毒品另案於
    94年11月11日開庭審理能夠順利云云；然查：
  (一)「韋聖宮」「前殿」，按入殿後所遇順序，依次有3 只神桌
    擺放在內；其中，供信徒（香客）插香祈願之「香爐」，實
    係安放在第1 只神桌之上，至被告採踏板凳之位置所在，則
    係在第3 只神桌，即安放「五顯華光大帝」神像之神桌之旁
    。此觀之證人丁○○證稱：「（問：神像前方有無放置香爐
    ？）被告站立的地方沒有，香爐是在更前面的地方。大殿內
    其實有3 個神桌，香爐是放在第1個神桌（即進門第1個桌子
    ），第2個神桌是放置其他神像使用，第3個神桌才是放置本
    案的五顯華光大帝神像，第2個神桌與第3個神桌之間是一條
    小走道」（本院審判筆錄第6 頁）自明。核證人之所述，並
    與卷附「韋聖宮」現場照片7 張所示情節相符（偵查卷第64
    頁，照片1 張，自大門口觀察「韋聖宮」「前殿」全貌；偵
    查卷第65頁，照片1 張，第2 只神桌與第3 只神桌間之走道
    情形；偵查卷第66頁，照片1 張，第1 只神桌擺放香爐、第
    2 只神桌安置其他神像、第3 只神桌安置「五顯華光大帝」
    等神像之情形；偵查卷第67頁，照片3 張，供香擺放位置、
    第2 只神桌、第3 只神桌擺放情形；偵查卷第68頁，照片1
    張，第2 只神桌與第3 只神桌間之走道情形）。由是以觀，
    被告辯稱「拜拜」乙節，已屬大有可疑。
  (二)被告於94年11月12日晚間9 時許進入「韋聖宮」「前殿」以
    前，「韋聖宮」「前殿」板凳本係擺放在鼓架前方，且「五
    顯華光大帝」神像衣物亦無經人翻動痕跡，乃被告入殿之後
    ，上開板凳則經人查覺已被挪放至第3 只神桌之旁，「五顯
    華光大帝」神像衣物亦因曾經人翻動而露出原藏放在衣物內
    之金牌1 面。此業據證人丙○○於本院審理時到庭結證綦詳
    （本院審判筆錄第7 頁）。核其情節，並與證人崔戴亮證稱
    ：我到現場時，看到神像（指「五顯華光大帝」神像）衣服
    有被拉開，金牌被放在神像衣服的外面，而且只有那一尊神
    像的金牌外露，至於其他神像衣著仍然完好，神桌（即擺放
    「五顯華光大帝」神像之神桌）跟走道之間並有板凳1 只，
    站在板凳上可以搆到神像等語（偵查卷第59頁）相符。據此
    對照證人丁○○到庭證稱：「第一個神桌高度約到我大腿附
    近，第2 個神桌比第一個神桌略高1 呎，第三個神桌大約有
    150 公分（約5 呎），五顯華光大帝神像則高約2 呎6 吋」
    （本院審判筆錄第6 頁），並參照卷附照片所示，「五顯華
    光大帝」神像經安放位置，除藉諸攀登板凳或其他腳踏物等
    方式，應非通常一般之人以通常立地之姿即可伸手觸及，暨
    「五顯華光大帝」曾經人翻動等情節，堪認證人丁○○指稱
    ：確曾目睹被告踩踏板凳，並朝供奉於神桌上之「五顯華光
    大帝」脖子部位伸出左手等節，應非虛妄；且尤足反徵被告
    在證人丁○○進入前殿以前，必已開始藉諸攀登板凳之方式
    ，而著手為翻動神像衣物等財物搜尋行為無疑。
  (三)被告並不知「韋聖宮」究係參拜何尊主神，此迭據被告自陳
    在卷（本院準備程序筆錄第3 頁；本院審判筆錄第12頁）；
    且被告更曾聲稱：伊信奉傳統佛教，平日所參拜者，均係媽
    祖、關公、釋迦摩尼佛等各尊神明（本院準備程序筆錄第3
    頁）。則自常情以言，被告果若有心恭請神明庇佑其毒品另
    案審理順利，理應不至於隨機選擇不知參拜主神為何尊神明
    之「韋聖宮」為其進香祈求之對象。況且，被告既自稱僅曾
    於2、3年前至「韋聖宮」參神上香1 次（本院準備程序筆錄
    第3-4 頁；本院審判筆錄第12頁），則已足見被告顯非「韋
    聖宮」之信眾之一，乃其本次竟以「韋聖宮」所供奉神明為
    其遇事祈求之對象，核其所為，實亦與通常一般之人遇事祈
    求神恩之常情有悖。兼以被告與證人丁○○、丙○○、戊○○俱無舊怨恩仇，此業據被告敘明在卷（本院準備程序筆錄
    第4 頁）；「韋聖宮」復係開放供人自由參拜之場所，是倘
    非被告行止有異，證人丁○○、丙○○、戊○○虛設事實以
    指證被告之動機、目的究竟何在？又被告果若行止端正，而
    無證人丁○○等人所指之盜竊情事，則其何以堅持離開現場
    ，終至與證人丁○○、丙○○、戊○○發生如上所述之肢體
    衝究？勾稽各節以觀，實已堪認被告辯稱「拜拜」之說，洵
    無可採；且尤足反徵被告進入「韋聖宮」之目的，應係為見
    機行竊無疑。兼以被告曾先、後於91年間、94年間，在臺北
    縣金山鄉○里街16號之「慈護宮」、基隆市○○○路135-1
    號之「福慶宮」內，以相同手法，竊取香油錢7,000 元、51
    元得手，並均經本院判處罪刑確定（詳如前述），此有卷附
    臺灣高等法院被告前案紀錄表、本院91年度基簡字第744 號
    、94年度基簡字第334號刑事簡易判決各1份在卷可考；乃本
    院細稽卷附「韋聖宮」現場照片，案發當時，「韋聖宮」「
    前殿」概查無足可供被告盜取香油錢之「香油箱」設施。互
    核對照以觀，實亦足認被告係因「前殿」查無香油錢可資盜
    取，始將置放在鼓架前方之板凳1只挪至第3只神桌之旁，再
    攀登其上，俾其得以伸手觸及置放在神桌上之「五顯華光大
    帝」神像，繼而翻動神像衣物，著手為財物之搜尋。
四、茲被告及辯護人固又辯稱：依基隆市警察局94年12月27日刑
    警鑑字第0940004920號函文（偵查卷第56頁）暨基隆市警察
    局第三分局95年1 月23日基警三分偵字第0950300871號函文
    （本院卷）內容所示，本案所涉之「五顯華光大帝」神像衣
    物暨其衣物內之金牌，概未發現相關指紋跡證，足見被告並
    無證人丁○○所指之已經著手行竊之事實云云。惟查，本案
    發生時間實乃94年11月12日晚間9 時許；至員警採驗指紋時
    間則係94年12月22日上午11時許（參見上揭函文內容）；兼
    以本案所涉之「五顯華光大帝」神像，並非係安奉在玻璃或
    其他材質保護罩內，此除據證人丁○○證述在卷（本院審判
    筆錄第6 頁），並有上揭照片在卷可稽，是就令被告曾在神
    像衣物或金牌留有指紋，然該項指紋亦大有可能因客觀環境
    暨時間流逝等因素，而終至消失致無可採驗。況且，衣物礙
    於材質選擇，其本身即非平滑物體可比，至金牌各面則亦或
    有凹凸，或平滑面積大小各異，是以，就令該等衣物、金牌
    仍然留有指紋，亦非科學檢證所必能採驗。據此，被告及辯
    護人徒以上開採驗指紋之結果，反推證人丁○○等所證不實
    ，並藉以辯稱被告尚未著手行竊云云，即屬毫無足取。
五、被告辯護人雖又指被告本案之所為，尚未至「施以強暴」之
    程度云云；然按刑法第三百二十九條所指「強暴」，祇須行
    為係對人之身體所為之不法腕力施用，即足當之，至該不法
    腕力之施用，究否已至不能抗拒之程度，則非所問。茲被告
    著手竊盜之犯行敗露後，既屢為脫免逮捕，或徒手朝證人丙○○、戊○○、丁○○3 人身體胡亂揮打，或徒手朝證人丙○○、戊○○、丁○○3 人身體胡亂推擠，則其自係對人之
    身體施以不法腕力，且被告就此項不法腕力之施用，其主觀
    上當亦有所認知，是其自屬刑法第三百二十九條所指之強暴
    行為無疑。
六、綜上，被告所辯，委無足取；本案事證明確，被告如本判決
    事實欄所載之準強盜犯行，洵堪認定。
、論罪科刑
一、按刑法第三百二十九條之準強盜罪，乃介於強盜罪與竊盜、
    搶奪罪間之一種處斷上之強盜罪，其所稱「強暴、脅迫」，
    只須行為人有此行為即足，不以使人達於不能抗拒為必要（
    最高法院74年度臺上字第3225號、79年度臺上字第500 號、
    86年度臺上字第3603號判決意旨參照）。次按刑法第三百二
    十九條所稱之「竊盜或搶奪」，凡該竊盜或搶奪行為已達於
    著手程度者，即得充之，至行為人究負既遂或未遂犯之刑責
    ，則非所問（最高法院89年度臺上字第1408號判決意旨參照
    ）。查被告已著手為財物搜尋之行為，惟因事跡敗露，致未
    取財得逞，又為脫免逮補，而當場對證人丁○○、丙○○、
    戊○○施以強暴，核其竊盜未遂犯行，業因當場施以強暴行
    為之介入，而在法律上被評價為強盜，依刑法第三百二十九
    條規定，應以刑法第三百二十八條第四項、第一項之強盜未
    遂罪論處。
二、核被告所為，係犯刑法第三百二十九條、第三百二十八條第
    四項、第一項之準強盜罪、刑法第二百七十七條第一項之傷
    害罪。被告係為脫免逮補，而當場施以強暴行為，並使證人
    即告訴人丁○○受有前揭傷害（證人李張愛部分，則未據告
    訴），觸犯構成要件不相同之法條罪名，為異種想像競合犯
    ，應依刑法第五十五條規定，從一重之刑法第三百二十九條
    、第三百二十八條第四項、第一項之準強盜罪名處斷。被告
    雖已著手為竊盜構成要件行為之實施，然因事跡敗露而未至
    既遂程度，並為脫免逮捕而當場施以強暴，為未遂犯，應依
    刑法第二十六條前段規定，減輕其刑。被告曾有如前所述之
    犯罪科刑及刑之執行情形，此有臺灣高等法院被告前案紀錄
    表在卷可稽，其於有期徒刑執行完畢後，五年以內再犯本起
    最重本刑有期徒刑以上之罪，為累犯，應依刑法第四十七條
    規定，加重其刑，並依法先加後減之。
三、本院審酌被告不圖以正當方式獲取金錢，妄想以本案之犯罪
    手法不勞而獲，其觀念殊無足取；參之被告於竊盜犯行敗露
    後，猶為脫免逮捕而當場對證人丁○○、丙○○、戊○○施
    以強暴，足見其毫無悔意；兼以被告曾於91、94年間，在臺
    北縣金山鄉○里街16號之「慈護宮」、基隆市○○○路135-
    1 號之「福慶宮」，盜取香油錢得手，並經本院判處罪刑確
    定而執行完畢（均詳如前述），乃猶未能從錯誤中記取教訓
    ，再度趁本案所涉之「韋聖宮」「前殿」無人看守暨無香客
    在內之機會，入殿行竊，終至為脫免逮捕，而對本案對證人
    丁○○等人施以強暴，其犯罪手段、惡性等各節，無疑俱屬
    變本加厲，暨其犯後猶不知悔悟，一再飾詞圖卸，迄未與告
    訴人或被害人達成和解、賠償告訴人或被害人所受損害等一
    切情狀，量處如主文所示之刑。
據上論斷，應依刑事訴訟法第二百九十九條第一項前段，刑法第
三百二十九條、第三百二十八條第四項、第一項、第二百七十七
條第一項、第五十五條、第二十六條前段、第四十七條，罰金罰
鍰提高標準條例第一條前段，判決如主文。
本案經檢察官甲○○到庭執行職務。
中    華    民    國    95    年    2    月    27    日
                  刑事第三庭審判長法  官  王福康
                                  法  官  何怡穎
                                  法  官  王慧惠
以上正本證明與原本無異。
對於本件判決如有不服，應於收受送達後10日內，向本院提出上
訴書狀，上訴於臺灣高等法院，並按他造當事人之人數附具繕本
。
中    華    民    國    95    年    2    月    27    日
                                  書記官  王一芳
附錄論罪法條：
刑法第329條
竊盜或搶奪，因防護贓物、脫免逮捕或湮滅罪證，而當場施以強
暴脅迫者，以強盜論。
刑法第328條第4項、第1項
意圖為自己或第三人不法之所有，以強暴、脅迫、藥劑、催眠術
或他法，至使不能抗拒，而取他人之物或使其交付者，為強盜罪
，處5年以上有期徒刑。
以前項方法得財產上不法之利益或使第三人得之者，亦同。
犯強盜罪因而致人於死者，處死刑、無期徒刑或 10 年以上有期
徒刑；致重傷者，處無期徒刑或 7 年以上有期徒刑。
第 1 項及第 2 項之未遂犯罰之。
刑法第277條第1項
傷害人之身體或健康者，處 3 年以下有期徒刑、拘役或 1 千元
以下罰金。


司法院資訊處製作；財團法人民間司法改革基金會備份。
